臺灣臺南地方法院刑事判決　　　　　　　　　　　　　九十年度交易字第三八七號
　　公　訴　人　臺灣台南地方法院檢察署檢察官
　　被　　　告　丙○○
右列被告因過失傷害案件，經檢察官提起公訴 (九十年度偵字第七三八五號、九十年
度偵字第八二二五號），本院判決如左：
    主  文
丙○○從事業務之人，因業務上之過失傷害人，處拘役伍拾玖日，如易科罰金，以參
佰元折算壹日。
    事  實
一、丙○○為水電工，平時以駕駛車牌號碼Ｄ三—一二０七號自用小貨車載運貨物為
    附屬業務，為從事駕駛業務之人，於民國九十年六月二日下午，駕駛前揭自用小
    貨車，沿台南市○○○路○段一巷，由西往東方向行駛，而於同日十三時五十分
    許途經同路段四十九巷二十四弄無號誌之交叉路口，因中華西路二段一巷與同路
    段四十九巷二十四弄無號誌交叉路口處，有一車牌號碼ＵＤ—五一五六號自用小
    貨車違規停放於十字路口，致需靠路中行駛，丙○○行經前揭無號誌交叉路口時
    ，本應注意車前狀況，採取必要之安全措施，並減速慢行，作隨時停車之準備，
    注意安全，小心通過，而依當時天候晴朗、路面乾燥無缺陷、視距復屬良好等情
    形以觀，客觀上亦無不能注意之情事，其竟疏於注意車前狀況，且未減速慢行，
    而貿然以高速通過該路口。適有乙○○（七十六年六月二十五日生）騎乘腳踏車
    ，沿中華西路二段四十九巷二十四弄，由北往南方向，行經該交岔路口。丙○○
    因有前述疏失，致見狀業已閃避不及，而以其車頭左側與乙○○騎乘腳踏車前側
    相撞，乙○○因受此衝撞，向上彈升，並於墜落之際跌落至丙○○所駕前開小貨
    車之擋風玻璃左側，乙○○因而受有肝臟裂傷、右肩關節挫傷等傷害。
二、案經乙○○之法定代理人甲○○訴由台灣台南地方法院檢察署檢察官偵查起訴。
    理  由
一、訊據被告丙○○於偵審中固均坦承於前揭時地，與被害人乙○○發生車禍，惟矢
    口否認涉有業務過失製作罪行，辯稱：伊係水電工，並非以駕駛為業；當日伊車
    速非快，有煞車痕二點二公尺為證，且當日確有注意車前狀況，發生車禍之際，
    伊已將車煞停，係被害人騎乘腳踏車自行撞擊伊駕駛之前揭小貨車，伊並無過失
    云云。經查：(1)被告與被害人分駕前開自用小貨車及腳踏車於前揭時地方發生車
    禍一節，業據被告於偵審中自承不諱，核與被害人於警訊及本院審理時所述相符
    ，並有現場照片十張在卷可稽，被告此部分自白與事實相符，堪以採信。又案發
    當時天候晴朗、路面乾燥無缺陷、視距復屬良好等情形，亦有道路交通事故調查
    報告表一份在卷可稽。另被害人因本件車禍受有肝臟裂傷、右肩關節挫傷等傷害
    一節，亦有奇美醫院病例摘要一份在卷可稽。(2)按煞車痕跡之長短，其牽涉之因
    素除車速外，尚因車輛之重量、輪胎寬度、胎紋、膠質、煞車碟之大小、種類、
    形式，路面狀況、駕駛人之駕駛習慣等因素而有所變化，尚難僅以煞車痕之長度
    即行認定車輛當時之速度。被告僅以煞車痕二點二公尺，即主張其車時速僅有二
    十公里云云，尚無可採。況時速限制係該地行車速度上限，行車者仍須考量行車
    時所遇相關情狀而為駕駛，非以其駕車時速於行車速限之下，即無庸考量行車時
    所遇之各種車況而調整應行車速。依本案而言，被告行經前開無號誌路口時，即
    應考量前方路口可能會有車輛出入，其自當減速至隨時可立即煞停之程度，以防
    範前方突有車輛出現之狀況，始得謂為業已符合道路交通安全規則。查被告所駕
    小貨車於距離中華西路四十九巷二十四弄口二點一公尺處已有煞車痕跡，有道路
    交通事故調查報告表一份在卷可稽，是足認被告行經該處時，業已發現被害人在
    前方騎乘腳踏車，然何以被告未能於中華西路四十九巷二十四弄口前即行煞停，
    以免與被害人發生衝撞？甚於發生衝撞時，被告所駕貨車已至中華西路四十九巷
    二十四弄正前方。足見被告行經前開交岔路口時，並未確實注意車前狀況，且其
    車速甚快，並未減速慢行，及作隨時停車之準備。被告辯稱確有注意車前狀況，
    且已減速慢行云云，顯與事實不符，當無可採。(3)被害人與被告所駕自用小貨車
    發生衝撞後，被害人彈升至被告所駕小貨車擋風玻璃上方，並於跌落之際，撞擊
    小貨車擋風玻璃，致該擋風玻璃破裂等情，業據被告於警訊及偵審中自承不諱，
    並有小貨車擋風玻璃破裂照片二張，是堪認被害人於車禍之際，所受衝擊力道甚
    鉅，若被告於行駛中與被害人衝撞，僅以被害人駕駛腳踏車可得行駛之車速及其
    重量，當不致於造成如此之衝擊力道。被告於本院審理時辯稱：當日發生車禍時
    ，伊車輛係屬靜止狀態云云，顯與事實不符，當無可採。(4)被害人騎乘腳踏車行
    經中華西路二段四十九巷二十四弄，由北往南方向，行經該交岔路口時，本應注
    意車前狀況，減速慢行，並作隨時停車之準備，卻疏於注意前開規範，逕行前進
    ，而與被告所駕小貨車發生衝撞，其就本次車禍之發生確有過失；而車牌號碼Ｕ
    Ｄ—五一五六號自用小貨車違反交叉路口十公尺內不得臨時停車之規定，擅行停
    放於前開交岔路處，並因而影響被告與被害人行車路線，就本案車禍之發生亦有
    過失等情，足堪認定，然被告既有前開所述之過失，其過失行為亦為本件肇事之
    原因，自難以被害人及車牌號碼ＵＤ—五一五六號自用小貨車使用者亦有過失，
    而認其就本件車禍無庸負擔過失責任。被告執此認其就本件車禍無庸負擔過失責
    任云云，當無可採。(5)按刑法上所謂業務，係指個人基於其社會地位繼續反覆所
    執行之事務，其主要部分之業務固不待論，即為完成主要業務所附隨之準備工作
    與輔助事務，亦應包括在內。查被告於本院審理時自承：（問：你平時是作什麼
    工作？）「我是作水電的。本件小貨車有在載貨，也有接送小孩。」（參見本院
    九十年十月十一日訊問筆錄），依此，被告平日亦曾駕駛前揭小貨車載貨，用以
    從事其水電工作，故其駕駛該車本屬其主要業務即水電工作之附隨業務之一，自
    屬其業務範圍內之活動，是被告辯稱其業務係水電工，駕駛前揭小貨車並非其業
    務云云，顯有誤解，當無可採。(6)按汽車行駛時，駕駛人應注意車前狀況，並隨
    時採取必要之安全措施；車輛行經無號誌之交岔路口時，均應減速慢行，作隨時
    停車之準備，道路交通安全規則第九十四條第三項、第九十三條第一項第四款分
    別定有明文，被告於右揭時地駕駛車輛，應注意能注意而不注意上開規定，以致
    肇事，被告之行為自有過失，且被告過失行為與告訴人等之傷害間復具有相當因
    果關係，是被告業務過失傷害犯行明確，堪以認定。
二、核被告丙○○以駕駛小貨車為附屬業務，其因駕駛小貨車肇事，所為係犯刑法第
    二百八十四條第二項前段之業務過失傷害罪。本院爰審酌被告品性及智識程度、
    過失程度、被害人就本件車禍之發生亦有過失、車牌號碼ＵＤ—五一五六號自用
    小貨車違規停放影響被告與被害人行車路線，就本案亦有過失、犯罪所生之危害
    、被害人所受之傷害，及被告犯後業已賠償被害人醫療費用新台幣一萬六千六百
    元、否認犯行之態度等一切情狀，量處如主文所示之刑，並諭知易科罰金之折算
    標準，以示懲儆。
據上論斷，應依刑事訴訟法第二百九十九條第一項前段、刑法第二百八十四條第二項
前段、第四十一條第一項前段，罰金罰鍰提高標準條例第一條前段、第二條判決如主
文。
本案經檢察官柯怡伶到庭執行職務
中      華      民      國    九十一    年      二      月     十九     日
                                  臺灣臺南地方法院刑事第四庭
                                          法  官    卓  穎  毓
右正本證明與原本無異。
如不服本判決，應於判決送達後十日內，向本院提出上訴狀。
                                          書記官    黃  子  起
中      華      民      國    九十一    年      二      月     二十     日
附錄法條：
中華民國刑法第二百八十四條
因過失傷害人者，處六月以下有期徒刑、拘役或五百元以下罰金，致重傷者，處一年
以下有期徒刑、拘役或五百元以下罰金。
從事業務之人，因業務上之過失傷害人者，處一年以下有期徒刑、拘役或一千元以下
罰金，致重傷者，處三年以下有期徒刑、拘役或二千元以下罰金。
